臺灣高等法院刑事判決　　　　　　　　　　　　　　　九十一年度上訴字第六四號
　　上　訴　人
　　即　被　告　　甲○○
右上訴人即被告因違反毒品危害防制條例案件，不服臺灣板橋地方法院九十年度簡上
字第一一八號，中華民國九十年十月三十一日第一審判決（起訴案號：臺灣板橋地方
法院檢察署八十九年度毒偵字第六四八八號、第七五０五號及九十年度毒偵字第一七
七號）提起上訴，本院判決如左：
    主  文
原判決撤銷。
甲○○連續施用第一級毒品，處有期徒刑拾月；扣案如附表編號六所示之物，沒收銷
燬之。又連續施用第二級毒品，處有期徒刑肆月；扣案如附表編號一、二所示之物，
均沒收銷燬之；扣案如附表編號三至五所示之物，均沒收。應執行有期徒刑壹年；扣
案如附表編號一、二、六所示之物，均沒收銷燬之；扣案如附表編號三至五所示之物
，均沒收。
    事  實
一、甲○○前因施用毒品案件，經臺灣板橋地方法院以八十九年度毒聲字第八七二號
    裁定送觀察、勒戒後，認無繼續施用毒品傾向，而由臺灣板橋地方法院檢察署檢
    察官於八十九年二月二十二日以八十九年度毒偵字第一三七二號不起訴處分確定
    。猶不知戒絕惡習，竟基於概括之犯意，在臺北縣板橋市○○街五十巷十二號四
    樓住處，分別：（一）自八十九年八月下旬某日起至同年十二月二十六日止，以
    將第一級毒品海洛因置於針筒內並摻入清水，再注射身體皮膚之方式，連續施用
    第一級毒品海洛因多次，平均每一、二星期施用一次；（二）自八十九年八月下
    旬某日起至同年十月一日止，以將第二級毒品安非他命置於鋁箔紙或吸食器內，
    點火燃燒後，施用所產生霧化含有安非他命成份氣體之方式，連續施用第二級毒
    品安非他命多次，平均每月施用一至二次。嗣先於八十九年十月三日晚間十一時
    二十分（起訴書記載為晚間十一時）許，在臺北縣板橋市○○街三六巷十三號為
    警查獲，並自其涼鞋夾縫內扣得其所有如附表編號一所示之安非他命（驗餘淨重
    ０‧０三公克）；復於八十九年十二月四日下午四時許，經警在上開住處查獲，
    並扣得其所有分別專供及供施用安非他命所用如附表編號二至五所示之物；再於
    八十九年十二月二十八日晚間九時三十分許，在上開住處為警查獲，並扣得其所
    有專供施用海洛因所用如附表編號六所示之物。嗣經臺灣板橋地方法院以八十九
    年度毒聲字第六五七一號裁定送勒戒處所觀察、勒戒後，認有繼續施用毒品之傾
    向，再經臺灣板橋地方法院以九十年度毒聲字第三四二號裁定令入戒治處所施以
    強制戒治，現正執行中。
二、案經臺北縣警察局海山分局及臺北市政府警察局信義分局分別報請臺灣板橋地方
    法院檢察署檢察官偵查起訴。
    理  由
一、右揭事實，迭據被告甲○○於警訊、偵查及原審調查時供承不諱，並有如附表所
    示之物扣案可資佐證。而扣案之白色結晶粉末，經原審法院送請內政部警政署刑
    事警察局以呈色試驗法、氣相層析質譜分析法及核磁共振分析法鑑驗，檢出第二
    級毒品甲基安非他命成分，毛重０．三公克，淨重０．０五公克，取０．０二公
    克鑑驗，驗餘淨重０．０三公克，有該局九十年四月十二日刑鑑字第三二八０四
    號鑑驗通知書乙紙在卷可稽。又被告先後三次為警查獲所採集之尿液檢體，經分
    別送請臺灣檢驗科技股份有限公司、臺北市立療養院及臺北縣衛生局檢驗結果，
    均確有安非他命及海洛因代謝物嗎啡之陽性反應，亦有尿液檢驗報告三紙附卷可
    按。另被告前因施用毒品案件，經臺灣板橋地方法院以八十九年度毒聲字第八七
    二號裁定送觀察、勒戒後，認無繼續施用毒品傾向，而由臺灣板橋地方法院檢察
    署檢察官於八十九年二月二十二日處分不起訴確定，被告於五年內再犯毒品危害
    防制條例第十條第二項之罪，經臺灣板橋地方法院以八十九年度毒聲字第六五七
    一號裁定送觀察勒戒後，認有繼續施用毒品傾向，並經臺灣板橋地方法院以九十
    年度毒聲字第三四二號裁定令被告入戒治處所強制戒治，復有不起訴處分書、臺
    灣臺北看守所附設勒戒處所有無繼續施用毒品傾向證明書及上開裁定書在卷足憑
    。被告於本院審理時亦供承有施用第一級毒品及第二級毒品之事實不諱，僅以係
    為治療肝硬化，始施用毒品云云置辯，顯係避就之詞，不足採信。本件事證明確
    ，被告之上開二犯行，均堪予認定。
二、查海洛因與安非他命，依其成癮性、濫用性及對社會危害性之程度，業經毒品危
    害防制條例第二條第二項第一款、第二款分別列為第一級毒品與第二級毒品。核
    被告所為，係犯毒品危害防制條例第十條第一項施用第一級毒品罪及同條第二項
    施用第二級毒品罪。被告持有海洛因及安非他命之低度行為，應分別為施用之高
    度行為所吸收，均不另論罪。被告先後多次施用第一級毒品及第二級毒品之犯行
    ，均時間緊接，手法相同，所犯又係構成要件相同之罪，顯均係基於概括之犯意
    反覆而為，均應依連續犯之規定論以一罪並依法加重其刑。被告所犯上開二罪，
    犯意各別、罪名互異，應予分論併罰。
三、原審據以對被告論罪、科刑，固非無見；惟查，扣案如附表編號二及六所示之吸
    食器、針筒，原判決係依刑法第三十八條第一項第二款之規定宣告沒收，未依毒
    品危害防制條例第十八條第一項前段之規定宣告沒收銷燬之（詳如後述），尚有
    未洽。被告提起上訴意旨以為治療肝硬化始施用毒品，雖無理由，然原判決既有
    如上之可議，即屬無可維持，應由本院予以撤銷改判。爰審酌被告之品行、智識
    程度、施用毒品自戕身心及犯罪後之態度等一切情狀，就被告施用第一級毒品及
    施用第二級毒品部分，分別量處有期徒刑十月、四月，並定其應執行之刑為有期
    徒刑一年。
四、扣案如附表編號一所示之安非他命（驗餘淨重０‧０三公克），係查獲之毒品；
    如附表編二及六所示之吸食器、針筒，係被告專供施用毒品之器具，均應依毒品
    危害防制條例十八條第一項前段之規定，宣告沒收銷燬之。扣案如附表編號三至
    五所示之殘渣袋、分裝杓管及吸管，業據被告供明係其所有且供犯施用第二級毒
    品罪所用之物，均應依刑法第三十八條第一項第二款之規定，宣告沒收。至扣案
    安非他命經送請內政部警政署刑事警察局取樣鑑驗用罄部分，因已滅失，自無庸
    再為沒收銷燬之諭知，併予敘明。
五、臺灣板橋地方法院檢察署檢察官移送併案（九十年度毒偵字第四五二九號）意旨
    雖以：被告於九十年十月三十一日、十一月二日及十一月七日，經該署觀護人採
    集尿液檢體送驗，均呈第一級毒品及第二級毒品反應，因認被告涉有連續施用第
    一級毒品及施用第二級毒品犯行。惟查，移送併案部分距本案連續施用第一級毒
    品及第二級毒品之時間，分別相距十月、一年，時間既非緊接，顯難認係基於概
    括犯意之連續犯而有裁判上一罪關係，本院無從併予審酌，應退由該署檢察官另
    行偵辦，附此敘明。
據上論斷，應依刑事訴訟法第三百六十九條第一項前段、第三百六十四條、第二百九
十九條第一項前段，毒品危害防制條例第十條第一項、第二項、第十八條第一項前段
，刑法第十一條前段、第五十六條、第三十八條第一項第二款、第五十一條第五款、
第九款，判決如主文。
本案經檢察官曾忠己到庭執行職務
中    華    民    國      九十一      年      四      月      二        日
                              臺灣高等法院刑事第六庭
                                  審判長法  官  陳  春  秋
                                        法  官  高  明  哲
                                        法  官  王  麗  莉
右正本證明與原本無異。
施用第一級毒品部分如不服本判決應於收受送達後十日內向本院提出上訴書狀，其未
敘述上訴之理由者並得於提起上訴後十日內向本院補提理由書（均須按他造當事人之
人數附繕本）。
其餘不得上訴。
                                         書記官  蘇  秋  
中    華    民    國      九十一      年      四      月      二        日
附  表：
編  號  扣案物品名稱    數    量              單    位
  一      安非他命        ０．０三（驗餘淨重）  公克
  二      吸食器          二                    組
  三      殘渣袋          二                    只
                                      （經檢驗並無海洛因及安非他命之反應）
  四      分裝杓管        一               支
  五      吸管            一                    支
  六      針筒            一                    支
附錄：本案論罪科刑法條全文
毒品危害防制條例第十條：
施用第一級毒品者，處六月以上五年以下有期徒刑。
施用第二級毒品者，處三年以下有期徒刑。
